最高法院刑事判決                                  八十八年度台非字第四八號
    上訴人  最高法院檢察署檢察總長
    被  告  甲○○
右上訴人因被告強盜案件，對於台灣高等法院臺南分院中華民國八十七年七月八日第
二審確定判決（八十七年度上訴字第一○三四號，起訴案號：台灣台南地方法院檢察
署八十七年度偵字第九五七號），認為違背法令，提起非常上訴，本院判決如左：
    主  文
原判決及第一審關於甲○○部分之判決均撤銷。
甲○○結夥三人以上攜帶兇器竊盜，因防護贓物、脫免逮捕，當場施以脅迫，處有期
徒刑伍年貳月。
    理  由
非常上訴理由稱：「按判決不適用法則或適用不當者，為違背法令，刑事訴訟法第三
百七十八條定有明文。又刑法上所謂累犯，係以受有期徒刑之執行完畢或受無期徒刑
或有期徒刑一部之執行而赦免後，五年以內再犯有期徒刑以上之罪為要件。二以上徒
刑併執行者，其最低應執行刑之期間及假釋等期間之計算，刑法第七十九條之一，亦
有明文規定。是被告前受有期徒刑之執行，已否執行完畢或曾否受赦免，乃能否適用
刑法第四十七條論以累犯之前提事實。法院應依職權調查明確，以為是否適用刑法第
四十七條之依據，自有調查之必要性。本件第一審法院於審判期日雖曾訊問被告前科
，但於被告答稱『曾犯麻藥案件』等語後，並未參照卷附前案紀錄表，查明被告前案
所處有期徒刑是否確已執行完畢，遽認被告於八十四年間因犯竊盜罪所處有期徒刑五
月，已於同年十二月二十九日執行完畢而論以累犯，顯屬違法。案經上訴，被告在原
審審判中雖自承其所犯竊盜罪所處有期徒刑五月，已於八十四年十二月二十九日執行
完畢，但依卷附被告前案紀錄，被告所犯竊盜罪，曾以八十六年執更字第六五一號付
保護管束，結案日期為八十六年四月十七日。另八十六年執更字第三○六號亦有『麻
醉藥（安）有期徒刑三年』、『換發指揮書』、『縮短刑期假釋』等記載。復有『臺
南地院八十五年聲字第四號』、『定執行刑』等紀錄。（以上見二審卷第十四、十五
頁）。而其因犯竊盜罪所處有期徒刑五月，確因與其所犯非法販賣化學合成麻醉藥品
罪所處有期徒刑二年八月，經臺灣臺南地方法院以八十五年度聲字第四號裁定其執行
刑為三年，經發監執行後於八十六年四月十五日假釋付保護管束，其執行期滿日期為
八十七年七月二日。有臺灣臺南地方法院檢察署八十六年執更字第三○六號、執護字
第三五二號等相關案卷可稽。足徵被告前犯罪所處有期徒刑均未執行完畢，應不構成
累犯。原審未經調卷查明，駁回被告之上訴，同屬違誤。案經確定，且不利於被告。
爰依刑事訴訟法第四百四十一條、第四百四十三條提起非常上訴，以資救濟。」等語
。
本院按受有期徒刑之執行完畢，或受無期徒刑或有期徒刑一部之執行而赦免後，五年
以內再犯有期徒刑以上之罪者為累犯，刑法第四十七條定有明文。本件第一審判決認
定被告甲○○曾於民國八十四年間因犯竊盜罪，經該法院判處有期徒刑五月確定，於
八十四年十二月二十九日執行完畢，另違反麻醉藥品管理條例案件，於八十六年四月
十七日假釋出獄，於假釋期間猶不思悔改，與林建仁共同基於意圖為自己不法所有之
犯意聯絡，於八十七年一月九日上午二時許，夥同綽號「阿丹」、「志明」之成年男
子，攜帶客觀上可供兇器之竹棍一支，至臺南市○區○○○路一段二七七號胡麗華經
營之駱駝檳榔攤，竊取胡麗華所有之收錄音機、投幣式電話機各一台，得手後因適逢
胡麗華自外返回，見狀上前制止，被告為防護上述贓物、脫免逮捕，竟持該竹棍要脅
胡麗華不得再追，否則對其不利，而當場施以脅迫，被告旋即與林建仁從容逃逸等情
。惟查被告前於八十四年七月間犯竊盜罪，經臺灣臺南地方法院八十四年度少易字第
三三號判處有期徒刑五月，又因違反麻醉藥品管理條例案件，經同法院八十四年度少
訴字第八一號判處有期徒刑二年八月，均先後確定，因合於定執行刑要件，復經臺灣
臺南地方法院將此二罪於八十五年一月四日以八十五年度聲字第四號裁定其應執行刑
為有期徒刑三年，並確定在案。嗣經發監執行，於八十六年四月十五日假釋出獄，其
刑期終結日原為八十七年七月三十日，惟經縮刑後為八十七年七月二日等情，此有臺
灣臺南地方法院八十四年度少易字第三三號竊盜案卷、八十四年度少訴字第八一號違
反麻醉藥品管理條例案卷、八十五年度聲字第四號裁定、臺灣臺南地方法院檢察署八
十五年度執更字第三○六號卷、臺灣臺南監獄函、臺灣臺南監獄假釋證明書等相關卷
證可稽。則被告於八十七年一月九日上午二時許為本件之加重強盜罪犯行時，其前所
犯之竊盜與違反麻醉藥品管理條例罪所處定執行刑有期徒刑三年，尚未執行完畢，係
於假釋期間所犯，揆之上開說明，自無累犯之適用，乃第一審判決誤以累犯論處，自
有判決適用法則不當之違法；嗣經被告上訴，原審未予糾正，竟為駁回被告上訴之判
決，同有判決適用法則不當之違法。案經確定，且不利於被告，非常上訴意旨執以指
摘，洵有理由，應由本院將原判決及第一審關於被告部分之判決均撤銷，另行判決，
以資糾正。
據上論結，應依刑事訴訟法第四百四十七條第一項第一款但書，刑法第二十八條、第
三百二十一條第一項第三款、第四款、第三百二十九條、第三百三十條第一項，判決
如主文。
中      華      民      國    八十八    年      二      月      四      日
                              最高法院刑事第十一庭
                                  審判長法官  楊  文  翰
                                        法官  陳  正  庸
                                        法官  陳  世  雄
                                        法官  陳  東  誥
                                        法官  張  淳  淙
      右正本證明與原本無異
                                              書  記  官
中      華      民      國    八十八    年      二      月      八      日
